【裁判字號】    98,台上,803
【裁判日期】    980219
【裁判案由】    違反毒品危害防制條例等罪
【裁判全文】
最高法院刑事判決              九十八年度台上字第八０三號
上  訴  人  甲○○
上列上訴人因違反毒品危害防制條例等罪案件，不服台灣高等法
院中華民國九十七年十一月二十六日第二審判決（九十七年度上
訴字第三八四一號，起訴案號：台灣桃園地方法院檢察署九十五
年度偵字第二００四三號），提起上訴，本院判決如下：
    主  文
上訴駁回。
    理  由
一、販賣第一級毒品（即原判決附表編號至）部分：
按刑事訴訟法第三百七十七條規定：上訴於第三審法院，非以判
決違背法令為理由不得為之；是提起第三審上訴，應以原判決違
背法令為理由，係屬法定要件；如果上訴理由書狀並未依據卷內
訴訟資料具體指摘原判決不適用何種法則或如何適用不當，或所
指摘原判決違法情事顯與法律規定得為第三審上訴理由之違法情
形不相適合時，均應認其上訴為違背法律上之程式，予以駁回。
本件原判決維持第一審關於論處上訴人甲○○販賣第一級毒品四
罪罪刑（即原判決附表編號至部分，均為累犯，各處有期徒
刑十五年八月）部分之判決，駁回上訴人就各該部分在第二審之
上訴，已詳敘其調查證據之結果及證據取捨並認定事實之理由；
所為論斷，均有卷存證據資料可資覆按。從形式上觀察，原判決
關於販賣第一級毒品部分並無違背法令之情形（上訴人另犯原判
決附表編號之轉讓第一級毒品罪及原判決附表編號、之轉
讓第二級毒品二罪部分，另經上訴人撤回第二審之上訴而確定）
。上訴人之上訴意旨略稱：(一)證人賴長煌於偵查時之證詞係審判
外之陳述，應無證據能力。上訴人於原審審理中多次聲請傳喚賴
長煌調查而未到，原判決逕採彼於偵查時之證詞為判決基礎，無
疑剝奪上訴人之詰問權，判決當然違背法令。(二)上訴人與黃馨香
係合資購買毒品，上訴人並無販賣毒品予黃馨香之事。民國九十
五年九月十八日上午九時四十六分之監聽譯文內容僅能證明黃馨
香有前往上訴人之住處，尚無從作為黃馨香所述：「上訴人係販
賣毒品予伊」之補強證據。原判決遽採證人黃馨香之供述為不利
上訴人之認定，判決當然違背法令等語。
惟查：原判決依憑上訴人之部分供述、證人賴長煌、黃馨香、符
偉修之證詞，卷附電話門號查詢資料、0000000000號
（上訴人持用）行動電話通聯之監聽譯文等各項證據，於理由欄
詳敘認定上訴人有原判決事實欄一(一)所載販賣第一級毒品海洛因
三次予賴長煌（即原判決附表編號至部分）及原判決事實欄
一(二)所載販賣海洛因予黃馨香一次（即原判決附表編號部分）
等犯行所憑之證據及理由；對於上訴人否認犯罪所辯，渠與賴長
煌、黃馨香分別係合資購買海洛因云云，如何與事實不符而無足
採之理由，逐一加以說明指駁（見原判決理由欄三(二)、(三)）。經
核俱與卷內資料相符，並無判決理由不備、理由矛盾、違背證據
法則、不適用法則或適用法則不當之違誤。上訴意旨(二)置原判決
事實欄明確認定及理由欄已詳予說明之事項於不顧，任意指摘原
判決違背法令，無非就原審採證認事職權之適法行使及原判決已
明白論斷之事項，重為事實上之爭執，難認係適法之第三審上訴
理由。又證人於偵查中向檢察官所為之陳述，除顯有不可信之情
況者外，仍具有證據能力，此觀刑事訴訟法第一百五十九條之一
第二項之規定自明。原判決就證人賴長煌於偵查中向檢察官所為
之陳述，依據卷內證人結文，說明賴長煌已依法具結，且衡諸該
陳述之作成並無顯不可信之情況，因認具有證據能力之理由（見
原判決理由欄二(二)），並無判決不適用法則或適用法則不當之違
誤。且依原審九十七年十月十五日審判程序筆錄之記載，上訴人
之辯護人已當庭捨棄傳喚證人賴長煌（見原審卷第九一頁背面）
，尤難謂有剝奪上訴人之詰問權情事。上訴意旨(一)及其他上訴意
旨就販賣第一級毒品部分，均非依據卷內訴訟資料具體指摘原判
決關於各該部分有何違背法令之情形，徒憑己意，任意指摘，核
與法律規定得為第三審上訴理由之違法情形不相適合。應認上訴
人對於販賣第一級毒品部分之上訴為違背法律上之程式，俱予駁
回。
二、幫助施用第一級毒品（即原判決附表編號至）部分：
按第三審上訴書狀應敘述上訴之理由，其未敘述者，得於提起上
訴後十日內補提理由書於原審法院；逾上揭期間而於第三審法院
未判決前，仍未提出上訴理由書狀者，第三審法院應以判決駁回
之。此觀刑事訴訟法第三百八十二條第一項前段、第三百九十五
條後段規定自明。查上訴人幫助謝承霖（原名謝乾峰）施用第一
級毒品三次犯行（即原判決事實欄一(三)部分），經原判決撤銷第
一審關於各該部分之科刑判決，改判仍論處上訴人幫助犯毒品危
害防制條例第十條第一項施用第一級毒品三罪罪刑（即原判決附
表編號至部分）。上訴人就原判決關於幫助施用第一級毒品
部分提起第三審上訴，惟於本院判決前，仍未依上揭刑事訴訟法
規定提出上訴理由書狀，其就幫助施用第一級毒品部分之上訴為
不合法，俱予駁回。
三、持有第二級毒品（即原判決附表編號）部分：
按刑事訴訟法第三百七十六條所列各罪之案件，經第二審判決者
，不得上訴於第三審法院，法有明文。又上訴未聲明為一部者，
視為全部上訴，同法第三百四十八條第一項亦有明定。上訴人不
服原判決，於九十七年十二月十日提起第三審上訴，其上訴狀並
未聲明僅對原判決關於販賣第一級毒品、幫助施用第一級毒品部
分提起上訴，應視為對持有第二級毒品部分亦提起上訴。查上訴
人持有第二級毒品之犯行（即原判決事實欄一(四)部分），經原判
決撤銷第一審關於該部分之科刑判決，改判論處上訴人共同犯毒
品危害防制條例第十一條第二項持有第二級毒品罪刑（即原判決
附表編號部分），核屬刑事訴訟法第三百七十六條第一款之案
件，依上開說明，既經第二審判決，自不得上訴於第三審法院。
又上開不得上訴於第三審法院之規定乃法律之明文，要不因原判
決正本誤載「如不服本判決，應於收受送達後十日內向本院（指
原審法院）提出上訴書狀」字樣而受影響。上訴人對於持有第二
級毒品部分提起上訴，顯為法所不許，予以駁回。
據上論結，應依刑事訴訟法第三百九十五條，判決如主文。
中    華    民    國  九十八  年    二    月   十九   日
                      最高法院刑事第八庭
                          審判長法官  林  永  茂
                                法官  吳  昆  仁
                                法官  蘇  振  堂
                                法官  蕭  仰  歸
                                法官  林  立  華
      本件正本證明與原本無異
                                      書  記  官
中    華    民    國  九十八  年    二    月  二十四  日
                                                      Ｅ


司法院資訊處製作；財團法人民間司法改革基金會備份。
